臺灣高等法院交通事件裁定　　　　　 100年度交抗字第1227號
抗　告　人
即受處分人　蘇育慶
上列抗告人因違反道路交通管理處罰條例案件，不服臺灣板橋地
方法院，中華民國100年8月31日所為裁定（100年度交聲字第175
9號），提起抗告，本院裁定如下：
    主  文
抗告駁回。
    理  由
一、原裁定意旨略以：抗告人即受處分人蘇育慶所有之車牌號碼
    1787-GZ號自小客車，於民國100年1 月11日8時8分許，行經
    新北市○○區○○路與中興街口調撥車道時，未依規定使用
    燈光之違規事實，經科學儀器拍照採證後，由新北市政府警
    察局逕行舉發。嗣經交通部公路總局臺北區監理所於100年5
    月3 日以北監自裁字第40-CG0000000號裁決書裁決，依道路
    交通管理處罰條例第42條規定，裁處抗告人新臺幣（以下同
    ）1,200 元罰鍰，核無不合，因而駁回抗告人異議之聲明。
二、抗告意旨略以：(一)抗告人本遵循正常車道行車，受不肖員警
    逼迫誘導轉入陷阱區○○○○道。(二)舉發之瑕疵照片2 紙係
    抗告人被逼迫轉入調撥車道瞬間，同時同地點有行人穿越道
    及斑馬線，抗告人首重前後車距及行人路況，再行開燈，前
    方專業計程車駕駛亦同，更何況一般駕駛反應不及，故應以
    間隔5 公尺穩定路況後之車前車後二種鏡頭比對舉證，方符
    合法定程序。(三)取締違規行為，應由站崗員警當日當時攔停
    舉發，方符合法定程序，絕非在事發後8 日始違法開單。(四)
    地院法官未當場了解路況，僅憑個人主觀成見逕予斷定；不
    肖員警利用陷阱區路口錄影帶翻拍照片，隨意掣開罰單、訛
    詐違規，達其拼業績之個人目的，自有違法之處等語。
三、按汽車行駛時，行經隧道、調撥車道應開亮頭燈，又汽車駕
    駛人，不依規定使用燈光者，處1,200元以上3,600元以下罰
    鍰，道路交通安全規則第109條第2款、道路交通管理處罰條
    例第42條分別定有明文。次按汽車駕駛人之行為經以科學儀
    器取得證據資料證明其行為違規，當場不能或不宜攔截製單
    舉發者，得逕行舉發。第1 項逕行舉發，應記明車輛牌照號
    碼、車型等可資辨明之資料，以汽車所有人為被通知人製單
    舉發，道路交通管理處罰條例第7條之2第1項第7款、同條第
    4 項之規定明確，是經以科學儀器取得證據資料證明其行為
    違規，當場不能或不宜攔截製單舉發者，得逕行舉發。
四、經查：
  (一)本件抗告人即受處分人蘇育慶（下稱抗告人）於100年1月11
    日上午8時8分許，駕駛車牌號碼1787-GZ 號自小客車，行經
    臺北縣永和市○○路與中興街路口處時，因行駛於調撥車道
    ，未依規定開亮頭燈，經該路口設置之攝影儀器採證後，為
    警逕行舉發，有新北市政府警察局北警交字第CG0000000 號
    舉發違反道路交通管理事件通知單1紙、採證照片2幀、新北
    市政府警察局100年2月16日北警交字第1000020380號函文1
    份等在卷可憑。
  (二)觀諸卷附採證照片2幀所示拍照時間（8時8分05.485秒、8時
    8分08.661秒） 及車身角度、位置，可見被告行駛於調撥車
    道上已有相當時間及距離卻未開亮頭燈，其違規事實明確。
    抗告意旨雖指稱轉入調撥車道瞬間，同時同地點有行人穿越
    道及斑馬線，抗告人首重前後車距及行人路況，而後再行開
    燈云云，惟第1 張採證照片顯示抗告人駕駛之車輛距後方行
    人穿越道（即斑馬線）約有2至3個車身之距離，並非正值行
    駛通過行人穿越道（即斑馬線）而須分散注意力於徒步行人
    ；且抗告人駕駛車輛之車身幾近完全進入調撥車道內，並與
    前方車輛保持約有1個車身之間距，2張採證照片前後相隔僅
    3秒鐘餘，抗告人車輛行進距離僅約莫1個車身，顯示當時車
    速尚非稱快，抗告人自應有足夠之時間因應路況並開啟車燈
    。又依上開抗告意旨所言，其車輛係由正常車道轉入調撥車
    道，並須駛經行人穿越道（即斑馬線），則抗告人車輛由行
    人穿越道（即斑馬線）駛至第2張照片所在位置顯已逾5公尺
    ，顯已符合抗告人所需要之5 公尺應變距離，是其抗辯因轉
    入調撥車道反應不及云云，委無可採。
  (三)汽車駕駛人之行為經以科學儀器取得證據資料證明其行為違
    規，當場不能或不宜攔截製單舉發者，得逕行舉發；道路交
    通管理處罰條例第7條之2第1項第7款定有明文。查臺北縣永
    和市○○路○段、中正路口起（往臺北方向）每日上午7 時
    至9時實施調撥，僅例假日除外，依道路交通安全規則第109
    條第2 款規定，行經隧道、調撥車道應開亮頭燈。本案經查
    上揭路段道路分向島及路面標誌桿上方均有設置警告告示牌
    且標誌明確等情，有新北市政府警察局100年2月16日北警交
    字第1000020380號函在卷可稽（見原審卷第17頁），抗告人
    歷次之申訴書、聲明異議狀及抗告狀中，對此標誌之設置均
    未爭執，是以抗告人駕車通過永和路二段與中興街口時，可
    清楚看見「調撥車道7-9（例假日除外）」 標誌及「行駛調
    撥車道請開車頭燈」之標誌應可認定。而道路交通管理處罰
    條例第42條、道路交通安全規則第109條第2款之所以要求汽
    車駕駛人行駛於調撥車道應開亮頭燈，其目的無非乃調撥車
    道僅於規定時間內，因應車流而將對向車道於調撥時間內調
    撥為同向車道，則相對於對向車道而言，調撥車道之車行方
    向係逆向行駛，為降低肇事可能性、保障行車安全，法令明
    定駕駛人有「開亮頭燈」之義務，抗告人既為領有駕駛執照
    之駕駛人，於駕車行駛於道路對於上開規定自應知悉，且應
    確實遵守。本件確有不宜當場攔截製單舉發之情形，亦經原
    審詳敘理由，是以本件以科學儀器取得證據資料逕行舉發方
    式，於法並無不合。
  (四)至於抗告人質疑員警為績效而舉發本案違規事實一節，按汽
    車駕駛人駕車行經調撥車道，應依規定開亮頭燈，此為汽車
    駕駛人應循據之交通法規義務，復由行政主管機關於本案舉
    發所稱違規地點之路口，再予設置前開牌告，指示汽車駕駛
    人駕車行經該調撥車道路段，應依規定使用燈光，旨在確保
    人車通行上述調撥車道時之安全，並維護社會大眾使用道路
    之秩序。復按道路交通安全規則及相關道路交通安全法規，
    皆係基於維護社會公眾用路安全暨避免發生事故之目的而訂
    定，為社會公眾用路之基本依據，任何駕駛人駕車行駛在道
    路上，本即具有遵守相關規定以保障自身及他人通行安全之
    義務；質言之，交通法規之遵守義務，要不因路口監視錄影
    設備之設置與否及其使用目的為何而有異。職此，抗告人有
    於上開時、地「不依規定使用燈光」之違規行為，其所憑事
    證俱屬明確，堪可認定，已如前說明，抗告人猶執陳前詞，
    質疑本案舉發員警有為績效而予舉發一節，誠屬臆測之詞，
    顯非可信。
五、綜上所述，原處分機關依道路交通管理處罰條例第42條之規
    定，裁處抗告人罰鍰1,200 元，核無違誤。原審駁回抗告人
    異議之聲明，要無不合。抗告人提起本件抗告，為無理由，
    應予駁回。
據上論結，應依道路交通案件處理辦法第26條，刑事訴訟法第41
2 條，裁定如主文。
中    華    民    國   100    年    10    月    27    日
                  刑事第二十三庭審判長法  官  童有德
                                      法  官  林孟宜
                                      法  官  劉方慈
以上正本證明與原本無異。
不得再抗告。
                                      書記官  王泰元
中    華    民    國   100    年    10    月    28    日